臺灣高等法院臺中分院刑事判決　　　　95年度上訴字第2937號
上　訴　人
即　被　告　乙○○
指定辯護人　本院公設辯護人丙○○
上列上訴人因強盜案件，不服臺灣臺中地方法院95年度訴字第22
43號中華民國95年10月12日第一審判決（起訴案號：臺灣臺中地
方法院檢察署95年度偵字第13776、13780號），提起上訴，本院
判決如下：
    主  文
原判決關於乙○○部分撤銷。
乙○○攜帶兇器，踰越安全設備竊盜，因脫免逮捕，而當場施以
脅迫，累犯，處有期徒刑柒年陸月。扣案之鋼鋸壹支沒收。
    事  實
一、乙○○於民國九十二年間因犯竊盜案件，經臺灣臺中地方法
    院於九十二年五月三十日判處有期徒刑六月，於九十二年八
    月二十七日判決確定，甫於九十五年二月二十三日縮刑期滿
    執行完畢。乙○○與成年人賴明杉（因犯共同攜帶兇器，踰
    越安全設備竊盜罪，經原審法院判處有期徒刑十月確定）二
    人共同基於意圖為自己不法之所有之犯意聯絡，於九十五年
    六月二十三日上午十時五十分許（起訴書及原判決誤認係同
    日十時五十五分許），由乙○○攜帶其所有客觀上足供兇器
    使用之鋼鋸一支，賴明杉則攜帶客觀上足供兇器使用之美工
    刀一支，無故翻越用以防止外人隨意進入之竹籬笆後，再從
    鐵片式大門旁之鐵絲網原已存在之破洞，踰越上開安全設備
    侵入甲○○所經營位於臺中市南屯區○○○路○段五三九號
    之金勝興窯業股份有限公司（下稱金勝興公司）廠房內（侵
    入建築物部分未據告訴），共同竊取該廠房內之電纜線，得
    手後，在廠房內切割電纜線皮之際，為甲○○及其弟林坤明
    發現而大聲呼叫：「小偷！」，賴明杉旋即逃離現場，並駕
    駛車牌號碼Ｂ六─八０四五號廂型車攜帶一截電纜線逃逸，
    乙○○未及脫離現場，而遭到甲○○、林坤明圍捕，為脫免
    逮捕，竟持客觀上足供兇器使用之鋼鋸一支朝甲○○、林坤
    明揮舞，而以此方式威嚇要脅甲○○、林坤明不得靠近，而
    當場施以脅迫，致使甲○○、林坤明難以抗拒，嗣甲○○仍
    趨身向前欲逮捕乙○○，雙方拉扯時，致甲○○被鋼鋸所傷
    而受有左前臂磨損、擦傷之傷害（傷害部分未據告訴）。嗣
    經甲○○、林坤明報警而當場查獲乙○○，並扣得乙○○所
    有用以行竊之鋼鋸一支。並另循線查獲賴明杉。
二、案經臺中市警察局第四分局報告臺灣臺中地方法院檢察署檢
    察官偵查起訴。
　  理　由
壹、程序方面：
一、上訴人即被告乙○○（以下稱被告乙○○）經合法傳喚，無
    正當理由未於本院審判期日到庭，爰不待其陳述逕行判決。
二、按被告以外之人於偵查中向檢察官所為陳述，除顯有不可信
    之情況者外，得為證據，同法第一百五十九條之一第二項定
    有明文。偵查中對被告以外之人（包括證人、鑑定人、告訴
    人、被害人及共同被告等）所為之偵查筆錄，或被告以外之
    人向檢察官所提之書面陳述，性質上均屬傳聞證據。惟現階
    段刑事訴訟法規定檢察官代表國家偵查犯罪、實施公訴，依
    法其有訊問被告、證人及鑑定人之權，證人、鑑定人且須具
    結，而實務運作時，檢察官偵查中向被告以外之人所取得之
    陳述，原則上均能遵守法律規定，不致違法取供，其可信度
    極高，職是，被告以外之人前於偵查中已具結而為證述，除
    反對該項供述得具有證據能力之一方，已釋明「顯有不可信
    之情況」之理由外，不宜以該證人未能於審判中接受他造之
    反對詰問為由，即遽指該證人於偵查中之陳述不具證據能力
    。且所謂不可信性情況，法院應審酌被告以外之人於陳述時
    之外在環境及情況，例如：陳述時之心理狀況、有無受到外
    力干擾等，以為判斷之依據。本件證人甲○○、證人即共同
    被告賴明杉於檢察官偵查中，以證人之身分陳述，經告以具
    結義務及偽證處罰後，於命證人朗讀結文後具結，其等係於
    負擔偽證罪之處罰心理下證述，並以具結擔保其供述之真實
    性，又無受其他不當外力干擾之情形，其等未曾提及檢察官
    在偵查時有不法取供之情形，依上說明，其等於偵查中之證
    言自具有證據能力。
三、次按被告以外之人（包括證人、鑑定人、告訴人、被害人及
    共同被告等）於審判外之陳述雖不符刑事訴訟法第一百五十
    九條之一至之四等四條之規定，而經當事人於審判程序同意
    作為證據，法院審酌該言詞陳述或書面陳述作成時之情況，
    認為適當者，亦得為證據；當事人、代理人或辯護人於法院
    調查證據時，知有刑事訴訟法第一百五十九條第一項不得為
    證據之情形，而未於言詞辯論終結前聲明異議者，視為有前
    項之同意，同法第一百五十九條之五定有明文。立法意旨在
    於傳聞證據未經當事人之反對詰問予以核實，原則上先予排
    除。惟若當事人已放棄反對詰問權，於審判程序中表明同意
    該等傳聞證據可作為證據；或於言詞辯論終結前未聲明異議
    ，基於尊重當事人對傳聞證據之處分權，及證據資料愈豐富
    ，愈有助於真實發見之理念，且強化言詞辯論主義，使訴訟
    程序得以順暢進行，上開傳聞證據亦均具有證據能力。本件
    證人甲○○、林坤明、證人即共同被告賴明杉等人固曾於警
    詢中為陳述，其性質雖屬傳聞證據，惟查無符合同法第一百
    五十九條之一至之四等前四條之情形，其等所為之上開警詢
    筆錄內容，業經本院審理時予以提示並告以要旨，且各經檢
    察官及被告等人表示意見。當事人已知上述筆錄乃傳聞證據
    ，且均未於言詞辯論終結前對該等筆錄內容聲明異議，依上
    開規定，是其等於警詢中之證言已擬制同意其有證據能力，
    本院審酌上開筆錄作成時，較無人情施壓或干擾，亦無不當
    取供之情形，認為以之作為本案之證據亦屬適當，是其等於
    警詢中之證言自具有證據能力。
貳、實體方面：
一、訊據被告乙○○於準備程序時矢口否認有前揭犯行，辯稱：
    伊與賴明杉進入金勝興公司廠房內係要尋找小狗，並非竊取
    電纜線，伊係空手進入，並未攜帶任何兇器，且現場電纜線
    係事後警察從倉庫內拿出來，鋼鋸也是警察帶伊至倉庫內拿
    出來，鋼鋸離現場有三十公尺，伊亦未傷害甲○○云云。經
    查：
　(一)被告乙○○與賴明杉侵入金勝興公司廠房是否欲竊取電纜線
    ：
  (1)被告乙○○於警詢中供稱其欲進入金勝興公司廠房內要尋找
    小狗的顏色是有點黑、灰，顏色好幾種等語（見警卷第八頁
    ），證人即同案被告賴明杉於警詢中證稱：伊與被告乙○○
    欲進入金勝興公司廠房內要尋找小狗的顏色是黑色等語（見
    警卷第十二頁），被告乙○○與同案被告賴明杉所稱要尋找
    小狗的顏色不盡相符，被告乙○○辯稱進入金勝興公司廠房
    內係要尋找小狗云云，是否屬實，已有可疑。又證人即同案
    被告賴明杉於偵訊時以證人之身分證稱：伊與被告乙○○於
    案發當天，未經被害人同意進入金勝興公司，進入之目的係
    要竊取財物，伊有竊取電纜線，被告乙○○也有竊取電纜線
    ，當時遭被害人發現，伊駕駛車牌號碼Ｂ六─八０四五號紅
    色廂型車攜帶電纜線離開，被告乙○○有與被害人扭打、吵
    架，係被告乙○○打傷被害人等語（見九十五年偵字第一三
    七八０號卷第二０、二一頁）。證人即同案被告賴明杉於原
    審審理中證稱：「九十五年六月二十三日，與乙○○經過金
    勝興公司到裡面找看有無東西，就是想進去偷東西。」、「
    （問：兩人為何會經過金勝興？）原本是要去走走，經過那
    裡，看到有廢棄廠房，所以我們就進入，看到電纜線，我就
    拿了電纜線先走。」、「（問：為何在警局說要去找一隻狗
    才進入？）那是藉口。」、「（問：確實沒有找狗這件事？
    ）是。」、「（問：你確定有和乙○○講好，要進去看？）
    我本來說不要進去，但後來還是一起去。」、「（問：你們
    說好要進去看，是什麼原因？）當時我開車，乙○○坐在旁
    邊，乙○○看到廢棄廠房，就說要停車下去看看，要進去偷
    東西。」、「（問：當時你說要找狗是藉口，是誰說的？）
    乙○○。」等語（見原審卷第八五至八九頁）。
  (2)證人甲○○於警詢中證稱：伊與金勝興公司經理人林坤明於
    巡視金勝興公司廠房時，發現被告乙○○與另一名男子（按
    即賴明杉）侵入廠房內竊取電纜線，在廠房內切割電纜線皮
    ，伊就與林坤明進行圍捕，被告乙○○持鋸子拒捕且劃傷伊
    左手臂，另一不知名男子則攜帶電纜線駕車逃逸等語（見警
    卷第二四至二五頁）；證人甲○○於偵訊中證稱：「乙○○
    與另一名男子（按即賴明杉）進入我廠房內偷電纜線，我看
    到時，他們已將電纜線剪下，要將電纜線帶走，我與林坤明
    一同發現並大叫『小偷』追他們，有追到乙○○，乙○○稱
    他不是小偷，但手上持小鋸子與我發生拉扯有劃到我，乙○
    ○跌倒受傷，另一位男子開紅色小型廂型車逃走，該男子一
    手拿美工刀，另一手拿電纜線。」、「（問：當時你廠房內
    有無小狗？）沒有。」等語（見九十五年偵字第一三七八０
    號卷第十六頁）；證人甲○○於原審審理中證稱：「（問：
    第一眼看到乙○○他在你們廠房何地？做什麼事情？）手拿
    黑色鋼鋸，在電纜線開關附近。」、「（問：看到乙○○站
    在那邊，你有何動作？）我和林坤明喊小偷。」、「（問：
    損失何物？）損失一條電纜線，超過一百米，現場有兩段，
    一段較長，一段較短，短的被美工刀劃過皮。」等語（見原
    審卷第一０三頁、第一０五頁）。
  (3)證人林坤明於警詢時證稱：伊與金勝興公司負責人甲○○於
    巡視金勝興公司廠房時，發現被告乙○○與另一名男子侵入
    廠房內竊取電纜線，在廠房內切割電纜線皮時，伊立刻報案
    ，並隨即與甲○○進行圍捕，被告乙○○持鋸子劃傷甲○○
    左手臂，另一名男子則駕車逃逸等語（見警卷第二一至二二
    頁）；證人林坤明於原審審理中證稱：「（問：你看到乙○
    ○的時候，他在做什麼？）有拉一些電線，有開電器箱的門
    ，電器箱原本是關上的。」、「（問：乙○○拉的電線，是
    否相片所示放電纜線的位置？）是。」、「（問：剛才看到
    相片的電纜線，原來放置何處？）廠房內，是備用電路。」
    、「（問：當時乙○○為何要跑？）電線被他弄斷他當然要
    跑，他是小偷，．．．」、「（問：後來有無追到乙○○？
    ）有，在廠房裡面就有追到，另外一個就跑掉了。」等語（
    見原審卷第九四頁、第九七頁）。
  (4)依證人賴明杉、甲○○、林坤明前揭所證述之情節，足徵被
    告乙○○與賴明杉侵入上開金勝興公司廠房係竊取電纜線無
    訛，被告乙○○辯稱進入該處是要尋找小狗云云，係卸責之
    詞，委無可取。
  (二)被告乙○○與賴明杉是否有攜帶鋼鋸、美工刀進入金勝興公
    司廠房：
  (1)證人甲○○於原審審理中證稱：「（問：第一眼看到乙○○
    他在你們廠房何地？做什麼事情？）手拿黑色鋼鋸，在電纜
    線開關附近。」、「（問：有缹追到乙○○？）我和林坤明
    一起追，回到放機器的地方圍到乙○○，乙○○說是要找小
    狗，我要抓他，乙○○一直說他不是小偷，他手上有拿一個
    黑色鋸水管的小鋸子，．．．」、「（問：損失何物？）損
    失一條電纜線，超過一百米，現場有兩段，一段較長，一段
    較短，短的被美工刀劃過皮。」、「（問：你說〈賴明杉〉
    手上有看到美工刀？）疑似大型美工刀，無法確定，因為美
    工刀握把彎下部分有弧度，所以判斷是美工刀，當此有遺留
    一截電纜，皮已經被剝下（按筆錄誤載為『撥下』），切口
    很整齊，是美工刀切的，如果是鋼鋸切口不會很整齊。」等
    語（見原審卷第一０三頁、第一０五頁、第一一０、一一一
    頁）。
  (2)證人林坤明於原審審理中證稱：「（問：鋼鋸是何人的？）
    乙○○的。」、「（問：你看到乙○○時，要去找他，發生
    何事？）我們要抓住他，他不讓我們抓，手一直撥，手上有
    鋼鋸，會撥到人，我想他是不讓我們抓。」、「（問：甲○
    ○受傷情形？）他比較生氣，因為手有被戮到，是被鋼鋸劃
    到。」、「（問：鋼鋸是何人拿的？）乙○○的。」、「（
    問：劃傷甲○○的鋼鋸是否你們廠房的？）不是，我們是做
    磚塊不用工具。」、「（問：在你發現乙○○之後，有看到
    一個人很快跑走？）他跑在乙○○之前，我是兩個人一起發
    現的，但是那個人先行跑掉，先跑掉的那個人我有看到他手
    上有美工刀還有電線。」等語（見原審卷第九六至九九頁）
    。
  (3)同案被告賴明杉於原審審理中坦承：「被害人所述拿美工刀
    的人是我，但我並沒有拿來傷害別人。」、「我是用美工刀
    削電線皮。」等語（見原審卷第四二頁），足認同案被告賴
    明杉於原審審理中已坦承其有持美工刀行竊之事實，核與證
    人甲○○、林坤明證述有看到賴明杉持有美工刀之情節相符
    ，此外，並有現場電纜照片八幀附卷可稽（見九十五年偵字
    第一三七七六號卷第四四頁、第四七頁）。就照片所示電纜
    線外皮確有切削痕跡，且切口平整，足見證人甲○○、林坤
    明指證賴明杉持有持美工刀乙節，堪予採信。
  (4)又證人即同案被告賴明杉於原審審理中證稱：「（問：法官
    問你對扣案鋼鋸一支有何意見，你是否表示是乙○○的，不
    是你的？）是。」等語（見原審卷第九０頁），另證人甲○
    ○確因遭被告乙○○所持鋼鋸劃傷乙節，亦據證人甲○○、
    林坤明證述明確，而證人甲○○確受有左前臂磨損傷或擦傷
    一節，有受傷照片二幀及澄清綜合醫院診斷證明書一份（見
    九十五年偵字第一三七七六號卷第四八頁、第五七頁）在卷
    可稽，此外，復有扣案鋼鋸一支可資佐證，足認被告乙○○
    確有持扣案鋼鋸進入金勝興公司廠房行竊。被告乙○○辯稱
    並未攜帶鋼鋸、美工刀進入金勝興公司廠房行竊云云，顯與
    事實不符，難予採信。
  (三)被告乙○○是否有持鋼鋸對被害人施以強暴或脅迫：
  (1)證人林坤明於原審審理中證稱：「（問：你看到乙○○時，
    要去找他，發生何事？）我們要抓住他，他不讓我們抓，手
    一直撥，手上有鋼鋸，會撥到人，我想他是不讓我們抓。」
    、「（問：你看乙○○拿鋼鋸的手，是用撥的，還是主動要
    攻擊你？）我覺得好像沒有，不確定，大家都扭在一起，也
    不知道是否故意的。」、「（問：追到乙○○之後，雙方情
    形？）雙方當時拉扯，乙○○想走不讓我們抓，類似反抗。
    」、「（問：甲○○受傷情形？）他比較生氣，因為手有被
    戮到，是被鋼鋸劃到。」、「（問：鋼鋸是何人拿的？）乙
    ○○的。」等語（見原審卷第九六至九八頁）；證人甲○○
    於原審審理中證稱：「（問：有缹追到乙○○？）我和林坤
    明一起追，回到放機器的地方圍到乙○○，乙○○說是要找
    小狗，我要抓他，乙○○一直說他不是小偷，他手上有拿一
    個黑色鋸水管的小鋸子，他有揮舞小鋸子，我要抓他，怕他
    逃跑，因為另一個人（按指賴明杉）已經逃跑了。」、「（
    問：乙○○揮手的動作？）他一直說我是來找小狗，不是小
    偷，還問我是否有養狗，拿著黑色鋸子在他面前左右揮動，
    當時我距離他不到二公尺，還沒有靠近他。」、「（問：你
    去抓乙○○時，手臂有劃傷，如何劃傷？）一抓就劃傷，我
    沒有看清楚，好像是被鋸子劃到，．．．但是我確實有受傷
    ，看起來比較像鋸子造成，．．．」、「（問：你要抓乙○
    ○時，他有無攻擊你？）沒有攻擊，但是有揮舞，我認為他
    的意思應該是不讓我靠近，但並沒有揮砍的動作。」、「（
    問：他揮舞時，有無對你說不要過來？）沒有，他一直說他
    要找狗。」、「（問：你們後來有無抓他？）有，我先去，
    他沒有停止揮舞。」等語（見原審卷第一０三至一０四頁）
    。又證人甲○○確受有左前臂磨損傷或擦傷一節，有受傷照
    片二幀及澄清綜合醫院診斷證明書一份（見九十五年偵字第
    一三七七六號卷第四八頁、第五七頁）在卷可稽，依證人林
    坤明、甲○○所證述之內容，被告乙○○於證人甲○○、林
    坤明圍捕之際確有當場揮舞鋼鋸之動作，足認被告乙○○係
    為嚇阻證人甲○○、林坤明以脫免逮捕，至為明確。本件被
    告乙○○持其所有客觀上足為兇器使用之鋼鋸竊取財物得手
    ，遭證人甲○○、林坤明發覺後，為脫免逮捕，當場對證人
    甲○○、林坤明揮舞鋼鋸，參諸當時證人甲○○、林坤明突
    遭被告乙○○持客觀上足為兇器使用之鋼鋸嚇阻，依客觀情
    狀判斷，自足以使證人甲○○、林坤明心生畏怖，致使證人
    甲○○、林坤明難以抗拒，應已達脅迫之程度，雖本案證人
    甲○○奮勇抗敵，趨身向前欲逮捕被告乙○○，乃其勇敢欲
    追緝被告乙○○之表現，尚不能謂彼時證人甲○○、林坤明
    未達受脅迫之程度至明，自不影響被告乙○○脅迫行為之成
    立。
  (2)證人即同案被告賴明杉於原審審理中雖證稱：伊並未看到被
    告乙○○對被害人有任何動作，只看到被告乙○○被打云云
    （見原審卷第八七至八九頁），惟查，共同被告賴明杉於原
    審九十五年八月四日訊問時供稱：伊拿走電纜線後放在廂型
    車內先行開走，被告乙○○和被害人互毆，伊看到被告乙○
    ○與被害人互毆就先走等語（見原審卷第二四、二五頁），
    經核共同被告賴明杉於原審九十五年八月四日訊問時供述之
    內容與其於原審審理中所證，互有出入，亦與證人甲○○、
    林坤明證述之情節不符，堪認證人即同案被告賴明杉於原審
    審理中此部分之證詞，係迴護被告乙○○之詞，尚難採信。
  (四)此外，復有贓物認領保管單一紙及照片共計二十七幀附卷可
    稽。綜上所述，被告乙○○辯稱並未攜帶鋼鋸、美工刀行竊
    、並未持鋼鋸對圍捕之證人甲○○、林坤明施以脅迫云云，
    ，不足採信。本案事證明確，被告乙○○之犯行堪予認定，
    應予依法論科。
二、被告行為後，刑法於九十四年二月二日修正公布、刑法施行
    法於九十五年六月十四日修正公布、罰金罰鍰提高標準條例
    於九十五年五月十七日修正公布，並均於九十五年七月一日
    施行，關於本案被告應適用之新、舊法，茲比較如下：
  (一)刑法第二條第一項規定，係規範行為後法律變更所生新舊法
    律比較適用之準據法，於九十五年七月一日刑法施行後，應
    適用刑法第二條第一項之規定，為「從舊從輕」之比較（最
    高法院九十五年五月二十三日第八次刑事庭會議決議第一點
    第一項參照）。
  (二)本件被告犯罪時，刑法第五十五條規定：「一行為而觸犯數
    罪名者，從一重處斷」，被告行為後，九十五年七月一日修
    正施行之刑法第五十五條規定：「一行為而觸犯數罪名者，
    從一重處斷。但不得科以較輕罪名所定最輕本刑以下之刑。
    」修正後關於但書之規定，僅係想像競合犯科刑之限制，為
    法理之明文化，非屬法律之變更，對於想像競合犯之認定及
    科刑，並不生任何影響，自不生新舊法比較之問題，應依一
    般法律適用原則，適用裁判時刑法第五十五條之規定（參見
    最高法院九十五年十一月七日九十五年度第二十一次刑事庭
    會議決議）。
  (三)又刑法第二條第一項之規定，係規範行為後「法律變更」所
    生新舊法比較適用之準據法，故被告行為後刑法條文之修正
    ，對於被告並無有利或不利之情形者（例如新舊法處罰輕重
    相同，犯罪構成要件亦無寬嚴之別等），即無適用修正後刑
    法第二條第一項之規定比較新舊法適用之問題。查九十四年
    二月二日修正公布，而於九十五年七月一日生效實施之新刑
    法（下稱新刑法）第二十八條雖將舊法之「實施」修正為「
    實行」。其中「實施」一語，涵蓋陰謀、預備、著手及實行
    之概念在內，其範圍較廣；而「實行」則著重於直接從事構
    成犯罪事實之行為，其範圍較狹；二者之意義及範圍固有不
    同，但對於被告乙○○與賴明杉共同犯加重竊盜之行為而言
    ，被告乙○○與賴明杉有犯意聯絡及行為分擔，刑法第二十
    八條之修正內容，對於被告乙○○並無「有利或不利」之影
    響。依上說明，應無適用修正後刑法第二條第一項之規定比
    較新舊法適用之問題（參見最高法院九十五年度台上字第五
    五八九號判決意旨）。是本件關於被告乙○○就加重竊盜罪
    部分成立共犯部分，毋庸依刑法第二條第一項規定為新舊法
    之比較，而應依一般法律適用原則，適用裁判時刑法第二十
    八條規定，論以共犯（最高法院九十五年十一月七日第二十
    一次刑事庭會議決議意旨參照）。
  (四)刑法第二條第一項之規定，係規範行為後「法律變更」所生
    新舊法比較適用之準據法，故被告行為後刑法條文之修正，
    對於被告並無有利或不利之情形者（例如新舊法處罰輕重相
    同，犯罪構成要件亦無寬嚴之別等），即無適用修正後刑法
    第二條第一項之規定比較新舊法適用之問題。修正刑法第四
    十七條雖將舊刑法修正限制為受徒刑之執行完畢，或一部之
    執行而赦免後，五年以內「故意」再犯有期徒刑以上之罪者
    ，始成立累犯。但上述新舊法之規定，對於本件被告乙○○
    「故意」犯加重準強盜罪，不論依九十五年七月一日修正施
    行前之刑法第四十七條或修正施行後之刑法第四十七條第一
    項之規定，均構成累犯，對被告乙○○而言，並無有利或不
    利之情形。依上說明，應無適用修正後刑法第二條第一項之
    規定比較新舊法適用之問題（參見最高法院九十五年度台上
    字第五五八九號判決意旨）。是本件關於被告乙○○犯加重
    準強盜罪成立累犯部分，毋庸依刑法第二條第一項規定為新
    舊法之比較，而應依一般法律適用原則，適用裁判時刑法第
    四十七條第一項之規定，論以累犯（參照最高法院九十五年
    十一月七日第二十一次刑事庭會議決議意旨及九十五年度台
    上字第七二四一號判決）。
三、論罪科刑之理由：
  (一)按刑法第三百二十一條第一項第三款之攜帶兇器竊盜罪，係
    以行為人攜帶兇器竊盜為其加重條件，此所謂兇器，其種類
    並無限制，凡客觀上足對人之生命、身體、安全構成威脅，
    具有危險性之兇器均屬之，且祇須行竊時攜帶此種具有危險
    性之兇器為已足，並不以攜帶之初有行兇之意圖為必要（參
    照最高法院七十九年度臺上字第五二五三號判例）。查被告
    乙○○與同案被告賴明杉進入上開廠房用以竊取電纜線所持
    之鋼鋸及美工刀，為金屬材質，材質尖硬鋒利，若持之強暴
    、脅迫、抵抗，依一般社會觀念，在客觀上皆足以認為對人
    之生命、身體、安全構成威脅，顯為具有危險性之兇器，均
    屬刑法第三百二十一條第一項第三款所謂「兇器」，要屬無
    疑。
  (二)復按籬笆本係因防閑而設，自屬安全設備之一種，究與牆垣
    係用土磚作成之性質有間（最高法院四十五年臺上字第二一
    ０號判例參照）。本件被告乙○○與同案被告賴明杉係踰越
    上開廠房外圍之竹籬笆後，再經由大門旁鐵絲網原已存在之
    破洞而進入廠房，業據證人即同案被告賴明杉於原審證述屬
    實（見原審卷第九一頁），而證人甲○○於原審審理中亦證
    稱：「（問：窯場外圍設施是否如照片拍攝狀況一樣？）靠
    近馬路是有竹籬笆圍住的短牆，不會很高，高度約是到的我
    腹部，竹籬笆的目的是防止外人進入。」、「（問：除了竹
    籬笆以外，有無其他防止外人進入的設施？）還有鐵片式大
    門，大門可以使用，平常是鎖起來。」、「（問：有無其他
    鐵欄杆或鐵絲網所圍起來的東西？）大門旁邊有一個鐵絲網
    ，上面有剌剌的鐵絲網。」、「（問：有剌剌的鐵絲網，有
    無損壞，是否有查看？）有被剪斷，本案發生之後發現的，
    是隔天我巡現場發現的。」、「（問：能否確定有剌剌的鐵
    絲網被破壞，是與本案兩位被告進入竊取有關連？）無法確
    定，鐵絲網有生銹，．．．」、「（問：依照被告賴明衫表
    示，當天是從大門旁邊鐵絲網破洞進入窯場，有何意見？）
    有可能，大門旁邊確實有鐵絲網，且事後查看也有破洞。」
    等語（見原審卷第一一一至一一二頁），並有現場照片八幀
    附卷可稽（見九十五年偵字第一三七七六號卷第五一、五二
    頁），足徵被告乙○○與賴明杉顯有踰越門扇、牆垣以外之
    安全設備而進入行竊之情形，甚為灼然。
  (三)又刑法強盜罪之行為態樣包含強暴與脅迫。所謂「強暴」，
    係謂直接或間接對於人之身體施以暴力，以壓制被害人之抗
    拒之狀態而言；「脅迫」則係指行為人以威嚇加之於被害人
    ，使其精神上萌生恐懼之心理，以達到至使不能抗拒之程度
    （最高法院九十五年度台上字第四八０一號判決）。查被告
    乙○○遭證人甲○○、林坤明圍捕之際，為脫免逮捕，而揮
    舞鋼鋸乙節，已如前述，被告乙○○確有為脫免逮捕而當場
    揮舞客觀上可供作兇器之用之鋼鋸，並以此揮舞動作以為威
    嚇要脅，警告逼迫證人甲○○、林坤明不得靠近之意思，致
    使證人甲○○、林坤明難以抗拒，嗣後證人甲○○雖仍趨身
    上前而遭劃傷，然被告乙○○主觀上尚無以有形之暴力強加
    諸證人甲○○、林坤明之身體而為攻擊之意思，是被告乙○
    ○之行為固業已符合「脅迫」之要件，惟尚未達「強暴」之
    程度甚明，起訴書認被告乙○○之行為已符合「強暴」之要
    件，尚有未洽。
  (四)被告乙○○與共同被告賴明杉共同攜帶兇器，踰越安全設備
    竊盜，嗣經證人甲○○、林坤明發覺，被告乙○○為脫免逮
    捕，當場對甲○○、林坤明施以脅迫，所為應符合刑法第三
    百二十九條所規範之準強盜行為，且具有同法第三百二十一
    條第一項第二、三款之情事，自應依同法第三百三十條第一
    項之加重準強盜罪論處。被告乙○○與賴明杉就共同攜帶兇
    器，踰越安全設備竊盜部分犯行，有犯意聯絡及行為分擔，
    應論以共同正犯。又證人賴明杉於偵查中證稱：「（問：你
    與乙○○進入『金勝興窯業』廠房竊取時，有無約定好如遭
    被害人發現，要打傷被害人逃跑？）沒有。」等語（見九十
    五年偵字第一三七八０號卷第二一頁），足認被告乙○○雖
    與同案被告賴明杉基於共同之犯意聯絡，共同攜帶兇器，踰
    越安全設備竊盜，惟被告乙○○因脫免逮捕，自行當場對被
    害人施以脅迫，是被告乙○○所犯加重準強盜罪，尚難認與
    賴明杉有何犯意之聯絡或行為之分擔，併此敘明。又被告乙
    ○○以一個加重準強盜犯行，同時侵害被害人甲○○、林坤
    明之身體法益，係一行為觸犯數罪名，為想像競合犯，應從
    一重處斷。查被告乙○○於九十二年間因犯竊盜案件，經臺
    灣臺中地方法院於九十二年五月三十日判處有期徒刑六月，
    於九十二年八月二十七日判決確定，甫於九十五年二月二十
    三日縮刑期滿執行完畢等情，有臺灣臺中地方法院檢察署刑
    案資料查註紀錄表及臺灣高等法院被告前案紀錄表各一份在
    卷可按，其於受有期徒刑執行完畢後，五年以內再故意犯本
    件有期徒刑以上之罪，不論依九十五年七月一日修正施行前
    之刑法第四十七條或修正施行後之刑法第四十七條第一項之
    規定，均構成累犯，對被告乙○○而言，並無有利或不利之
    情形，自不生新舊法比較之問題，應適用裁判時刑法第四十
    七條第一項之規定，論以累犯，並加重其刑。
四、原審認被告乙○○犯行事證明確，予以論罪科刑，固非無見
    ，惟查：原判決於犯罪事實欄認定：「乙○○未及脫離現
    場，而遭到甲○○、林坤明圍捕，為脫免逮捕，竟持客觀上
    足供兇器使用之鋼鋸一支朝甲○○、林坤明揮舞，而以此方
    式威嚇要脅甲○○、林坤明不得靠近，而當場施以脅迫」（
    見原判決第二頁第十至第十三行），足認被告乙○○以一加
    重準強盜行為，同時侵害被害人甲○○、林坤明之身體法益
    ，自係一行為觸犯數罪名，為想像競合犯，應從一重處斷。
    原判決於理由欄未依刑法第五十五條論以想像競合犯並從一
    重處斷，適用法律尚有未洽。刑事訴訟法第二百八十八條
    第三項，明定除簡式審判程序案件外，審判長就被告被訴事
    實為訊問者，應於調查證據程序之最後行之，以符改良式當
    事人進行主義之修法精神。此項被訴事實之訊問，乃事實審
    法院必須踐行之法定程序之一，旨在使被告有辯明犯罪嫌疑
    之機會，及陳述有利於己之事實，屬被告行使防禦權最重要
    之一環。倘審判長於調查證據程序完畢後，疏未就被告之被
    訴事實予以訊問，無異剝奪其防禦權之行使，抑且有害於公
    平審判及程序正義，其本此有瑕疵之審判程序所為之判決，
    自有判決不適用法則之違背法令。又檢察官之起訴書，雖已
    依同法第二百六十四條第二項第二款規定，記載犯罪事實，
    但於調查被告被訴之犯罪事實時，應依前揭規定踐行「訊問
    」之程序，不得僅依同法第一百六十四條或第一百六十五條
    規定，提示檢察官之起訴書或告以要旨，以取代「訊問」被
    訴事實。本件原審法院之審判程序，依審判筆錄記載，審判
    長並未就被告被訴之犯罪事實，依法踐行「訊問」之程序，
    而僅以「對檢察官起訴之犯罪事實有何意見？（提示並告以
    要旨）」一語取代（見原審卷第一０九頁），即為有罪之判
    決，自屬於法有違（參照最高法院九十六年度台上字第二０
    五八號判決、九十六年度台上字第二０六０號判決）。
五、被告乙○○上訴意旨否認犯行，雖無理由，然原審判決既有
    前揭可議之處，自屬無可維持，應由本院將原判決關於被告
    乙○○部分予以撤銷改判。爰審酌被告乙○○之前曾有犯罪
    前科紀錄，為貪圖一己私欲，即任意竊取他人財物，而再為
    本案之竊盜犯行，於遭被害人發覺後，為脫免逮捕，持客觀
    上具有危險性之鋼鋸予以脅迫被害人，危害社會治安，並導
    致被害人遭受精神及財物之損失，再兼衡酌被告乙○○事後
    仍矢口否認犯行，所竊電纜線對被害人廠房影響甚鉅等一切
    情狀，仍量處有期徒刑七年六月，以示懲儆。又被告乙○○
    與同案被告賴明杉所竊得之電纜線，其中由同案被告賴明杉
    於逃離現場時所攜帶之電纜線業經變賣數百元，業據證人即
    同案被告賴明杉於偵查中證述在卷（見九十五年偵字第一三
    七八０號卷第二一頁），另其餘竊得電纜線業已發還證人林
    坤明，有贓物認領保管單一紙在卷為憑，原審公訴人對被告
    乙○○求刑處有期徒刑八年（見原審卷第一一六頁），尚嫌
    過重，併此敘明。另證人即同案被告賴明杉於原審審理中證
    稱：「（問：法官問你對扣案鋼鋸一支有何意見，你是否表
    示是乙○○的，不是你的？）是。」等語（見原審卷第九０
    頁），足認扣案之鋼鋸一支，為被告乙○○所有供本案犯罪
    所用之物，應依刑法第三十八條第一項第二款之規定併予宣
    告沒收。至於美工刀一支，雖係犯罪所用之物，既未扣案，
    且非違禁物，為避免執行上之困難，爰不併為沒收之諭知，
    附此敘明。
六、被告乙○○於本院聲請再傳訊證人甲○○、林坤明、賴明杉
    ，本院審酌證人甲○○、林坤明、賴明杉於原審審理中，業
    經到庭結證明確，並於原審審理中賦予被告反對詰問及適當
    辯解之機會，自無一再重複傳喚證人甲○○、林坤明、賴明
    杉就已明白之同一事實作證及對質之必要。另被告乙○○於
    本院聲請傳訊警員到庭作證，以證明是警員帶同被告乙○○
    至倉庫拿出纜線、鋸子，本院審酌本案事證已臻明確，是本
    院認應無再予傳喚警員之必要，併此敘明。
據上論斷，應依刑事訴訟法第三百七十一條、第三百六十九條第
一項前段、第三百六十四條、第二百九十九條第一項前段，刑法
第三百二十九條、第三百三十條第一項、第五十五條前段、第四
十七條第一項、第三十八條第一項第二款，判決如主文。
本案經檢察官丁○○到庭執行職務。
中　　華　　民　　國　　96　　年　　8 　　月　　9 　　日
            刑事第十一庭　審判長法　官　陳　朱　貴
                                法　官　何  志  通
                                法　官　胡　文　傑
上列正本證明與原本無異。
如不服本判決應於收受送達後十日內向本院提出上訴書狀，其未
敘述上訴之理由者並得於提起上訴後十日內向本院補提理由書（
均須按他造當事人之人數附繕本）。
                                書記官  陳　文  琴
中　　華　　民　　國　　96　　年　　8 　　月　　9 　　日
附錄法條：
刑法第三百二十九條（準強盜罪）
竊盜或搶奪，因防護贓物、脫免逮捕或湮滅罪證，而當場施以強
暴脅迫者，以強盜論。
刑法第三百三十條：
犯強盜罪而有第三百二十一條第一項各款情形之一者，處七年以
上有期徒刑。
